臺灣板橋地方法院刑事判決　　　　　　　　　　　　　九十年度易字第一三五六號
　　公　訴　人　臺灣板橋地方法院檢察署檢察官
　　被　　　告　丙○○
　　　　　　　　己○○
　　右一　被告
　　選任辯護人　莊秀銘律師
　　　　　　　　甘義平律師
　　被　　　告　乙○○
　　　　　　　　辛○○
　　　　　　　　癸○○
右列被告因妨害公務等案件，經檢察官提起公訴 (八十九年度偵字第二二八五八號、
九十年度偵字第二八七五號)，本院判決如左：
    主  文
丙○○傷害人之身體，處有期徒刑參月，如易科罰金，以參佰元折算壹日。扣案之鑰
匙壹把沒收。
己○○、乙○○、辛○○、癸○○均無罪。
    事  實
一、丙○○、己○○係臺北縣三重市第十五屆市民代表大會之市民代表，於代表會開
    會期間有為發言、質詢等執行民意監督政府官員行為之權，為上開行為時，乃係
    依法令從事公務之人員，為刑法上之公務員。民國八十九年十一月二十日臺北縣
    三重市市民代表會召開第五次定期大會會議（以下簡稱市代會），市民代表丙○○於同日上午會期提出市民檢舉部分市代表未顧及國家財政困難之窘境，接受三
    重市公所人員邀集市代表會民政組代表赴臺北市頂上魚翅餐廳餐敘，要求徹查之
    質詢，迄同日下午參與該邀宴之代表己○○亦就相同議題，表達不應僅徹查民政
    組餐敘部分，而應全面徹查市代表與公所餐敘，有無浪費公帑之情，丙○○認己○○係有意挑釁，乃心生不滿，迄同日下午十六時三十分許，己○○另就市公所
    任用人事問題質詢三重市公所民政課課長，丙○○因認己○○質詢內容涉及人身
    攻擊，竟基於傷害之故意，持其所有之鑰匙一把，自其座位向前走至己○○座位
    後方，出其不意，朝向適質詢發言完畢就座之己○○頭部猛刺數下，當場血流如
    注，造成己○○頭部受有左額頭三乘一公分裂傷、後腦勺二處一乘一公分、一處
    二乘一公分裂傷之傷害。
二、案經被害人己○○訴由臺灣板橋地方法院檢察署檢察官偵查起訴。
    理  由
壹、有罪部分：
一、訊據被告丙○○迭於偵審中均坦承於上開代表會開會時，因質詢市代表赴頂上魚
    翅餐廳餐敘乙事，與告訴人己○○發生衝突，且因其手持鑰匙，因此造成己○○
    受傷之事實，惟辯稱：因己○○質詢人事問題涉及人身攻擊，伊即走過去，好意
    勸告渠不要做人身攻擊，詎己○○即出手毆打伊額頭，伊始出手還擊，二人因而
    互毆，打在一起云云。惟查：
(一)被告丙○○如何於前開時地，於告訴人己○○質詢三重市公所民政課長發言完畢
    後，於無預警情形下，手持鑰匙一把毆打己○○頭部，造成其受傷之事實，業據
    告訴人己○○於警訊、偵審中指訴甚詳，並有診斷證明書乙紙附卷可證。
(二)被告丙○○雖辯以：係己○○先出手毆擊伊，伊才還手云云，惟經證人即臺北縣
    三重市公所人事主任王東順於偵查中證稱：「當天己○○問有關人事的事情，當
    時他問我是否代表一個人可介紹五位，我說沒這回事，當時我抬頭看到的是丙○○拿不知物打己○○，己○○馬上流血，然後大家趨前上去將他們拉到會議廳後
    面」；證人即臺北縣三重市公所政風室主任聶昭文證稱：「我們是受質詢單位，
    我坐在列席第二排，因我們開會一直注意被質詢的資料，所以看的不是很清楚，
    我個人知道是有一個意氣之爭，當時丙○○要求調頂上餐券憑證，其他代表也要
    調餐券憑證資料，己○○起來附合，現場就開始有點起爭執現象，他們爭鋒相對
    ，有火藥味，己○○發言完後，丙○○走到己○○後面就揍了己○○二、三下」
    ；證人即臺北縣三重市公所清潔隊隊長吳宗慶證稱：「當天己○○代表和丙○○
    代表他們各發言各的，針對餐憑問題，當時我低頭看資料，待我抬頭看到己○○
    和丙○○在打架，看到己○○頭部流血」；證人即三重市代會市民代表丑○○於
    警訊中證稱：「當時代表會內正召開三重市代表會，各代表正審核三重市內各種
    預算，而市代表丙○○發言稱三重市代表會內因聚餐而有浪費公帑之行為，而代
    表己○○覺得丙○○不應如此發言，有覺不妥而發言制止，希望丙○○不要如此
    發言，可能雙方言語上有所誤解，而導致丙○○覺得己○○在刺激他，我看見丙○○往己○○所坐位置走了過去，到己○○背後，拳頭緊握，但我沒有看見丙○○持何種兇器，便從己○○左後頸打擊，己○○突然受擊反應不過來，還來不及
    抵擋，丙○○便猛打己○○頭部，各代表見狀連忙制止」；證人即三重市代會市
    民代表丁○○於警訊中證稱：「當己○○質詢發言完畢坐下後，丙○○右手持有
    不詳鐵器向己○○左後方打己○○約七、八下」等語；證人即在場採訪之中華日
    報記者戊○○於審理中證稱：「當天伊進入議場時他們還沒有發生衝突，議員們
    從早上就先討論相同議題，到了下午就因為再討論該議題而發生爭執，本來我要
    去採訪的議題與他們所討論的議題無關，所以我就坐在面對主席台的右後方休息
    ，後來突然間我聽到主席在制止台下市代表，我才抬頭看，發現己○○與丙○○
    代表已經摔倒在己○○座位旁的地上，在這之前我並沒有聽到爭吵聲，在我所座
    的位置上無法聽到己○○座位的聲音，我是看到己○○倒在走道的地上，有人扶
    他起來後就發現他的頭上流血」等語，核與告訴人己○○所指述於質詢完畢就座
    時，未及反應即遭被告丙○○自後持不明物品傷害，而血流如注之情節尚稱一致
    ，而證人分別為三重市公所接受質詢之人員、市民代表及在場採訪之記者，衡情
    其等所證應無偏頗之虞。
(三)嗣經本院於九十年六月五日赴三重市代表會議場履勘，該議場之席位設置，於主
    席台兩側設有三重市公所受質詢官員之座位，前方設有紀錄講台、報告講台，其
    後則為市代表之座位三十一席，代表座位共設有四大排，以二席座位相鄰為一大
    排，橫列共五列，自第一列起至第五列為止，由下往上階梯一階設置一列，最後
    一列並設有記者席，而告訴人己○○座位席次編號十二號，座位設於由右自左算
    起第二大排第二列，被告丙○○座位席次編號二十三號，座位設於由右自左算起
    第四大排第三列，此拍攝有現場照片多幀附卷為憑及座位席次表附卷供佐，是依
    該議場並非寬敞場地，且受質詢官員之座位與市代表座位乃相對而設，自議場前
    方可清楚環顧各代表座位狀況之情節，尤其本件發生衝突之處係於告訴人己○○
    之座位旁，其座位與主席台、受質詢官員座位間，除紀錄講台與報告講台外，僅
    相隔一列市代表座位，距離非遠，則上開受質詢之市公所人員，於視野無礙之情
    形下，就其等所見所為之證言，自堪採信。又被告丙○○位置係於告訴人己○○
    座位隔排後方，故自其座位走向被告己○○座位，乃由後向前之方向，是苟被告
    丙○○噤聲自後走來，則告訴人己○○亦顯難預警防備被告丙○○之毆擊；又因
    己○○座位旁即為走道，苟人站立於其旁並出手毆擊，則己○○之身體左側必首
    當其衝，參以告訴人己○○頭部所受傷勢俱為左側前額、左側後腦，苟二人係互
    毆之正面衝突，則何以告訴人己○○所受傷勢恰好均集中於頭部左側，及後腦之
    傷勢，而非散佈於身體各處？亦足證告訴人己○○之指訴為真。
(四)復經本院勘驗當日開會之議程錄音帶內容，發言內容略為：被告丙○○暗指市代
    會中有不肖代表不顧國家財政困難，接受市公所人員安排邀宴，要求市公所對於
    各代表赴餐廳餐敘有無浪費公帑乙事提出銷帳憑證徹查，在場若干代表及告訴人
    己○○亦先後就此發言，迨同日下午議程告訴人己○○就人事任用問題對於市公
    所之主任秘書、人事主任及民政課長為質詢，於質詢完畢後即發生毆打事件，茲
    就關鍵之部分節錄如下：告訴人己○○發言，內容為：「還有在這裡跟我們代表
    同仁報告一下，每個人都一樣大，大家都是民選的，不要，我希望在決議時，代
    表會針對事情在處理，不要說什麼不肖代表，沒有哪個不肖代表，還有代表會若
    大家有意見或者是公務上做的不好，大家可以溝通，不要在這裡（嗆聲、嗆堵）
    （台語）若要嗆聲、嗆堵（台語）來找我沒關係，這樣好不好」，言畢，即聽聞
    主席稱：「各位同仁，我跟你們說你們個人的事情，你們自己去....。（連接著
    主席說）不要這樣，休息五分鐘，不要打架．．．（吵聲、勸架聲....）。」
    （以上參見本院九十年十月十五日訊問筆錄所附之錄音帶譯文內容），是由上開
    錄音帶內容可知，告訴人己○○於發言完畢後入座，迄主席發言稱：「各位同仁
    ，我跟你們說你們個人的事情，你們自己去....，不要這樣、不要這樣」（即被
    告丙○○向前與己○○發生衝突時）為止，期間僅約四秒，衡情苟如被告丙○○
    所辯，其於告訴人己○○發言後，曾出言相勸，代表質詢勿做人身攻擊云云，惟
    依該錄音帶內容，尚無法窺知二人曾歷經上開過程，即驟然聽聞主席喊道不要打
    架等語，顯見事件發生之突然，又苟二人歷經該互動過程，則於衝突發生前應有
    言語爭執之前兆，期間應非僅區區數秒所能完成，更甚者依被告丙○○所辯，己○○乃主動動手攻擊他人之人，則易地而處，被告丙○○對於突發之狀況，應不
    及防備，於爭執當時應係居於劣勢之地位，惟比較彼二人所受之傷勢，依證人上
    開描述告訴人己○○受襲後即受有血流如注之傷勢，而依被告丙○○所自述其僅
    受有瘀腫之輕傷，觀之上開彼等驗傷結果，何以先行出手毆擊之告訴人己○○竟
    受有較重之傷勢？顯然與常理不符，在在顯示告訴人與證人上開所言，被告丙○○係於毫無預警之情況下出手傷害告訴人之情，應為真實，被告丙○○前開所辯
    係被告己○○先出手毆打伊云云，自不足採信。
(五)告訴人己○○頭部因遭被告丙○○之毆打，受有左額頭三乘一公分裂傷、後腦勺
    二處一乘一公分、一處二乘一公分裂傷之傷害等情，此亦有告訴人己○○所提出
    之診斷證明書乙紙附卷為證。至告訴人己○○雖指稱：被告丙○○係持利器對於
    伊頭部之要害部位刺殺，乃係預謀殺人，應非鑰匙所傷云云，其選任辯護人亦質
    疑被告丙○○於事發後均未出面澄清，待三日後始接受警方訊問，並自行提出該
    把鑰匙，則該把鑰匙可能係虛構之證物云云，惟查被告丙○○對於造成告訴人己○○前開傷勢所持以之兇器，迭於警訊、偵審中均自承係手持鑰匙所為等語，並
    提出鑰匙乙把供警扣案；再觀之告訴人所受之傷勢均為裂傷之情，故衡諸常情，
    苟其傷勢係以利器所為，則其所受之傷勢應係切割傷，而非裂傷；又設若為利器
    所傷，其傷勢應非僅淺止於三乘以一、一乘一、二乘一公分之輕傷；此節復經本
    院訊以證人醫師蘇志超，告訴人己○○所受傷勢可能造成之原因乙節，其證稱：
    「己○○的傷勢是四處，而眼框周圍的傷口是很淺的傷口，約長度約三公分，至
    於頭部的傷口是不規則的傷口，傷者並沒有告訴我是何種物品所造成的，是送被
    告到醫院的人來說好像是用鑰匙造成的，根據我的專業判斷，若是用鑰匙是會造
    成這樣的傷口，至於臉的傷勢很淺，如果使用鑰匙是可能造成的，而且可以確定
    不像是利器所傷害的」等語，是告訴人己○○雖質疑被告丙○○自行提出之扣案
    鑰匙，其證據能力之真實性，並指稱：醫師蘇志超為伊診療時，曾表示伊傷勢係
    遭利器所傷，迄於本院審理中所為之上開證言，核與當初診治時之專業判斷大相
    逕庭，或因遭受不當壓力所為之陳述等語，並聲請傳喚證人陳茂源、蔡貴美於本
    院審理中到庭證述於探視己○○時，曾聽聞醫師為上開表示云云，惟查本案同為
    市代表之被告乙○○於事發後之八十九年十一月二十四日警訊初訊中即證稱：「
    我看到丙○○右手拿一串金屬物品，可能是鑰匙之類之東西」等語，另證人即己○○之母蔡貴美於審理中亦證稱：「到達醫院時，醫生正在為己○○處理傷口，
    我有問醫生傷勢如何，因為現場很多人，當場有人說是用鑰匙傷的，結果醫生說
    傷口不可能是鑰匙傷的，若是鑰匙所傷，就沒有辦法縫合傷口，因為鑰匙是鋸齒
    狀，沒有辦法縫合」等語，是依證人蔡貴美所述，其於衝突發生後，立即赴院探
    視己○○，斯時被告丙○○尚未到案，即耳聞在場有人轉述己○○之傷勢乃鑰匙
    所造成，核與現場目擊之共同被告乙○○所述之情節相符，則該供詞應非空穴來
    風，縱然為己○○診治之醫生於事發後，家屬詢問病情時，有為如上之答詢，惟
    醫生並非現場目擊之人，其所稱應純為其個人揣測之詞，何況嗣於審理中，業經
    本院向證人蘇志超提示被告丙○○自行提出之扣案證物供其辯識，訊以證人該鑰
    匙是否可能造成傷者當時的傷害？其亦證稱：「有可能，因為鑰匙是硬的，所以
    也有可能造成傷者頭部的傷」等語明確，是參諸診斷證明書所載告訴人己○○所
    受係裂傷之傷害，及證人醫師於審訊中就扣案物品之辨識過程，再就被告乙○○
    其係遭丙○○指訴於本案發生衝突時與被告己○○、辛○○、癸○○共同乘機毆
    打渠之被告，則其於警訊時亦稱看見被告丙○○手持鑰匙等語，衡其所為證言亦
    應無迴護被告丙○○之可能，綜合上開各節加以研判，其後被告丙○○自行到案
    ，向警員自承當時手持鑰匙一把，並提出鑰匙乙把以供扣案，足認被告丙○○上
    開不利於己之自白，應堪採信，告訴人己○○指稱被告丙○○持利器傷害伊云云
    ，尚乏有據。再依扣案之鑰匙一把，係由四支鑰匙串成，業據被告丙○○自稱：
    一支為汽車、一支為機車鑰匙，另二支為廟門鑰匙等語，復經本院當庭勘驗該把
    鑰匙，核與一般人使用之汽、機車之鑰匙無異，是鑰匙雖為堅硬之物，惟尚非屬
    尖銳之利器，縱然持以傷害他人之頭部，至多僅造成他人受傷，衡情應無造成他
    人死亡之重大結果，是告訴人己○○直指被告丙○○有殺人犯意云云，應非可採
    。
(六)綜上所述，被告丙○○於告訴人己○○依法執行質詢職務時，於未加預警之情況
    下即將鑰匙握於手中，嗣並持以毆擊己○○頭部，顯然其係事先預謀，故意傷害
    己○○至明，則其所辯二人係互毆云云，顯係事後卸責之詞，不足採信，從而罪
    證明確，被告丙○○傷害、妨害公務犯行，堪以認定。
二、按憲法第七十三條規定立法委員在院內所為之言論及表決，對院外不負責任，旨
    在保障立法委員受人民付託之職務地位，並避免國家最高立法機關之功能遭致其
    他國家機關之干擾而受影響。為確保立法委員行使職權無所瞻顧，此項言論免責
    權之保障範圍，應作最大程度之界定，舉凡在院會或委員會之發言、質詢、提案
    、表決以及與此直接相關之附隨行為，如院內黨團協商、公聽會之發言等均屬應
    予保障之事項。越此範圍與行使職權無關之行為，諸如蓄意之肢體動作等，顯然
    不符意見表達之適當情節致侵害他人法益者，自不在憲法上開條文保障之列，司
    法院大法官會議釋字第四三五號解釋著有明文，引申其義，各鄉鎮市民代表乃依
    省縣自治法所訂，由各鄉鎮市民依法選舉之民意代表，依臺灣省各鄉鎮市民代表
    會組織規準則第三十六條之規定，代表會開會時，代表對於有關會議事項所為之
    言論及表決，對外不負責任，即其依法行使職權時，亦受有言論免責之保障，惟
    逾越與其行使職權無關之行為，則非該言論免責權保障之範圖，核被告丙○○於
    告訴人己○○依法行使質詢職權時，於該次會議尚未散會之際，出手毆打其成傷
    ，所為係犯刑法第一百三十五條第一項之妨害公務罪及同法第二百七十七條第一
    項之傷害罪。其以一毆打告訴人己○○之行為，觸犯前開二罪名，為想像競合之
    關係，應從一較重之傷害罪處斷。至公訴人另認被告丙○○利用開議時假藉職務
    上之權力，故意毆傷其他代表，應依同法第一百三十四條之規定加重其刑云云，
    按刑法第一百三十四條對於公務員故意犯刑法職罪章以外之罪加重其刑之規定
    ，以其故意犯罪係利用其職務上所享有之權力、機會或方法為要件，如犯人雖為
    公務員，但其犯罪並非利用其職務上之權力、機會或方法而為之者，即無適用該
    條規定之餘地，並非具有公務員身分之人，一經犯罪，即在當然加重之刑，最高
    法院三十三年上字第六六六號、二十四年上字第一三四五號判例要旨參照。本件
    被告丙○○雖於市代會開會之時，因不滿代表己○○之質詢內容，在議場內出手
    毆擊己○○頭部，惟其本身亦為市民代表，自有權於市代會開會時在場開會，其
    所犯之傷害行為，並無何假借其市代表之權力、機會或方法之情事，自無所謂假
    借職務上之權力之可言，則公訴人請求依法加重其刑云云，容有誤會。爰審酌被
    告丙○○身為市民代表，未明民主政治以協商代替暴行之可貴，尤以國會殿堂屢
    傳暴力衝突事件，被告丙○○於開議期間之言行舉止，對於社會善良風俗有導正
    示範之責，竟不知以身作則，於市代會開會期間，對於其他代表之質詢內容不予
    贊同時，竟未循議會之民主協調程序，率爾出手毆擊發言代表，妨害議會秩序，
    有損國會殿堂之莊嚴，其行為誠屬不該，惟衡以告訴人己○○所受傷害僅數處裂
    傷，情節尚輕及其犯罪後之犯罪後之態度等一切情狀，量處如主文所示之刑，並
    諭知易科罰金之折算標準（按被告丙○○本案行為後，刑法第四十一條於九十年
    一月十日修正公布，同年月十二日生效，原條文修正為第四十一條第一項前段，
    並將得易科罰金之罪，從「犯最重本刑為三年以下有期徒刑以下之刑之罪」，修
    正為「犯最重本刑為五年以下有期徒刑以下之刑之罪」，且易科罰金事項，係關
    於執行之事項，與罪刑輕重無涉，自應適用裁判時即修正後之現行刑法第四十一
    條第一項前段條文，臺灣高等法院九十年度法律座談會參照，附此敘明），以資
    懲儆。扣案之鑰匙一把係被告丙○○所有供本件傷害己○○所用之物，為其所自
    承，爰依法宣告沒收之。至另扣案之生繡之菜刀乙把，訊據被告丙○○否認為其
    所有，供稱：伊被打後，下樓至辦公室洗手，聽到三樓有聲音，以為己○○等人
    要追打伊，才自洗手台下方拿出一把生繡的菜刀自衛等語，另證人市代會職員壬○○證述：被告丙○○係自辦公室洗手台下方起出該菜刀，經渠等相勸後，被告
    丙○○即放下菜刀走出辦公室等語，證人市代會工友楊劉秋美證稱：這把菜刀是
    一位汪先生留下來的，平常都放置在洗手台下，用來切菜用等語，辜不論被告丙○○持刀之用意究為自衛，抑或持充兇器，惟顯而易見該把菜刀並非被告丙○○
    所有，亦無供作本件傷害己○○所用，與本案尚無關連，自毋庸於本案宣告沒收
    之。另被告丙○○於本院審理中雖一再指稱：事發當日，告訴人己○○於醫院就
    醫時，接受媒體採訪，曾提出一把鋒利之菜刀指責伊係持該把利刀兇器毆打渠成
    傷，惟伊與己○○衝突時係手持鑰匙，伊認己○○有栽贓之嫌，有損伊名譽，請
    求本院查明云云，惟查本案扣案物品係鑰匙一把及生繡之菜刀一把，此有贓證物
    品清單乙份附卷為證，均非被告丙○○所稱之該把鋒利菜刀，而告訴人己○○雖
指述：被告丙○○係手持利器殺伊云云，亦未指明其即係持鋒利之菜刀為之，況
    且被告丙○○所持以之供犯罪所用之鑰匙乙把，亦據本院依法宣告沒收，已如前
    述，則被告丙○○前開所指，乃係與本案無關之事項，尚無礙於本院犯罪事實之
    認定，自無加以調查之必要，附此敘明。
貳、無罪部分：
一、公訴意旨另以：被告己○○、乙○○、辛○○、癸○○與丙○○均為三重市民代
    表大會之代表，於八十九年十一月二十日市代會開會時，因市代表丙○○不滿己○○之質詢內容，出手毆擊己○○後，己○○遭擊倒在地後，不甘受辱，乃與前
    來助勢之乙○○、辛○○、癸○○三人共同基於傷害之犯意聯絡，以拳腳動手毆
    打丙○○，致使丙○○受有左前額血腫三乘以三公分、左臉瘀傷二乘以二公分、
    右前臂擦傷二乘以二公分併瘀傷四乘四公分、右腕瘀傷三乘以三公分、右側胸三
    乘以三公分瘀腫、左側胸三乘以二公分瘀腫、左大腿二乘以一公分瘀腫、左小腿
    五乘五公分瘀腫之傷害。因認被告己○○、乙○○、辛○○、癸○○所為，涉犯
    刑法第二百七十七條第一項之共同傷害罪云云。
二、按犯罪事實應依證據認定之，無證據不得推定其犯罪事實，又不能證明被告犯罪
    應諭知無罪之判決，刑事訴訟法第一百五十四條、第三百零一條第一項定有明文
    。次按告訴人之告訴係以使被告受刑事訴追為目的，是其指訴是否與事實相符，
    仍應調查其他證據以資審認〔五十二年台上字第一三００號判例〕。又被告之自
    白，雖為證據之一種，但必與事實相符者為限，若其自白顯有疑義，而審理事實
    之法院，就其職權調查之所得，乃未能證明其自白確與事實相符者，自不得據為
    認定犯罪事實唯一之基礎（最高法院十八年上字第一０八七號判例參照），被告
    自白既謂須與事實相符，始足採為認定犯罪事實之基礎，復按舉輕明重之法理，
    證人之證言亦須與事實相符，始得採為證據，若該證言顯有疑義，依職權調查結
    果，亦未能證明該證言與事實相符者，自不得採為認定被告犯罪事實之唯一基礎
    。再者，認定犯罪事實所憑之證據，雖不以直接證據為限，間接證據亦包括在內
    ，然而無論直接或間接證據，其為訴訟上之證明，須於通常一般人均不致有所懷
    疑，而得確信其為真實之程度，始得據為有罪之認定，倘其證明尚未達到此一程
    度，而有合理之懷疑存在時，事實審法院復已就其心證上理由予以闡述，敘明其
    如何無從為有罪之確信，因而為無罪之判決，尚不得任意指為違法（最高法院七
    十六年台上字第四九八六號判例參照）。
三、公訴人認被告己○○、乙○○、辛○○、癸○○涉犯前開罪嫌，無非以右開事實
    ，業據告訴人丙○○於警訊、偵查之指訴，並經證人即三重市民代表子○○、庚○○證述被告己○○等四人有共同毆打之行為，並有診斷證明書、驗傷診斷書在
    卷，為其主要論據。訊據被告己○○、乙○○、辛○○、癸○○均堅決否認有何
    共同傷害丙○○犯行，被告己○○辯稱：當時伊突然遭到丙○○之攻擊受傷，即
    倒在桌上，代表會同仁見狀即上前跑過來制止，因事發突然，伊於受到毆擊後，
    本能地用手撥開丙○○之攻擊，伊係正當防衛行為，並無傷害丙○○之意思，更
    何況苟伊造成丙○○受傷，何以未丙○○出面指責，甚至提出告訴，反而於案發
    後均避不見面，迄十一月二十四日始到案說明，顯見其指訴不實等語；被告乙○○、辛○○、癸○○三人均辯稱：渠等因見同事丙○○、己○○二位代表發生爭
    執、扭打，乃上前勸架，排解糾紛，並無乘機出手毆打丙○○，況且當日亦非僅
    止於伊等三人上前幫忙，不能單憑告訴人指訴伊等圍毆，遽認伊等即有傷害行為
    等語。經查：
(一)本件告訴人丙○○指訴被告己○○、乙○○、辛○○、癸○○共同涉犯前開之原
    由，乃因其質詢有關市代表赴頂上魚翅餐敘，有浪費公帑之嫌乙事，遭被告己○○發言要求全面徹查，丙○○因而心生不滿，於上開市代會開會被告己○○發言
    完畢後，出手毆擊己○○頭部，已如前述，雖告訴人丙○○否認先出手毆打己○○，反稱：係己○○先出手毆打伊云云，惟查告訴人丙○○如何為前開傷害犯行
    ，業經本院查明，嗣告訴人丙○○復指稱：伊與己○○發生互毆後，被告乙○○
    、辛○○、癸○○共同上前圍毆伊成傷云云，並提出臺北市立陽明醫院診斷證明
    書二紙為證，縱然依上開診斷證明書所載證明告訴人丙○○受有前開傷害，惟該
    傷害是否即如告訴人上開指訴係被告己○○等毆打造成，抑或其他原因所造成，
    仍須有其他證據予以佐證始足認定，合先敘明。
(二)告訴人丙○○指陳被告己○○等共同傷害之過程，於警訊中先指稱：「伊起身離
    開座位往己○○身邊走了過去，本想招呼打了就算了，不料己○○起身要毆打我
    ，當時我也要抵抗，雙方發生互毆，不料一些吃過魚翅之代表三、四個竟一起過
    來聯手毆打我」，於偵查中復指稱：「伊與己○○互毆，在互毆過程，其他三位
    被告就過來打伊，用手及腳打伊，伊身上都是傷」云云，迄於本院審理中則指稱
    ：「一開始是伊與己○○互毆，沒多久另外三人就過來打伊，後來又到後面記者
    席那邊被他們打倒在地上」云云，是依其指訴，告訴人丙○○指稱遭被告己○○
    等人毆擊之地點，乃議場之市代表己○○座位旁及議場後方之記者席，依其發生
    衝突之時間順序推算，應為被告己○○遭丙○○襲擊後，雙方曾在被告己○○座
    位旁先為衝突，嗣經在場人士勸開後，二人於離開議場前，雙方再度於議場後方
    記者席再起衝突，爰依告訴人丙○○詳述該經過，指稱：「我在坐位上，己○○
    在質詢完坐下來後我就從二十二、二十一號代表坐位穿過去，要找己○○跟他說
    請他不要做人身攻擊，結果己○○就跟我嗆聲（台語），也沒有跟我說什麼話，
    就站起來與我互毆，我們就在己○○坐位旁的走道打起來，我們兩人都是站著打
    架，一開始打時，乙○○、辛○○就立刻從坐位過來，從後面打我，後來主席就
    下來叫我們不要打，主席及子○○就把我們兩人隔開，我就從十三、十四號代表
    坐位通過要離開，結果己○○、辛○○、乙○○、癸○○就從己○○旁的走道追
    來，在議場後面繼續打我，我就倒在議場後面記者席的坐位下，其他同仁有過來
    勸架」等語，就其指訴內容，訊據被告己○○辯以：「我被打後側倒在坐位上，
    受傷後有一位代表從右側把我拉離坐位，並還有另兩位代表辛○○、乙○○把丙○○拉下一階，我就聽到一句『等你很久』（台語），在我要從坐位左側要離開
    就醫時，丙○○還用手揮過來，我有抵抗，當我走到第三階時，丙○○繞過議場
    前走道（從六、七號代表通道）追來，我有回頭看丙○○在二十二、二十三號代
    表坐位通道附近拿起一個煙灰缸要打我，當時我已經站在記者席的位置，就隨手
    拿起茶杯用手撥開，但並沒有丟到他，結果他用手拿煙灰缸要打我，我怕他打到
    我，我就往後跑，後來我發現沒有打到我，我就轉頭看他，就看到他倒在記者席
    的通道上，後來才知道是甲○○拉著他的手，造成丙○○倒在地上」等語，核渠
    二人對於衝突過程之供述，顯然相左，惟查告訴人丙○○係先行出手毆打己○○
    成傷，已如前述，其後之過程，業據證人即在場目擊之證人三重市公所主任秘書
    邱武全於偵查中到庭證稱：「伊剛好寫資料，沒看到，後來看到他們被拉開，也
    沒看到打架的第二次，當天他們在開會時可能言語上有衝突，應是突發事件，他
    們之前私下有無恩怨伊不清楚，因之前己○○開會很少說話，因當時己○○頭部
    有流血，伊等重點在己○○，所以沒注意丙○○情形，也沒有注意他有無帶任何
    物，亦沒有看到丙○○受其他代表毆打」；證人即三重市公所人事主任王東順證
    稱：「當時我抬頭看到的是丙○○拿不知物打己○○，己○○馬上流血，然後大
    家趨前上去將他們拉到會議廳後面，丙○○拿煙灰缸丟己○○，己○○第一次沒
    丟中，其他代表也上前勸架，有抱住雙方，我沒看到代表打丙○○，但確實應在
    勸架，重點是己○○在位置上被打到流血之前都是坐著不動，在流血前於位置上
    都不動並未離開位置，流血後才起來」等語；證人即臺北縣三重市公所政風室主
    任聶昭文證稱：「丙○○走到己○○後面就揍了己○○二、三下，己○○倒了又
    起來和丙○○互打，有人來勸架，把他們拉開，看到的是己○○流血，我看到的
    是這幾個代表他們去勸架，把他們拉開，我沒有看到丙○○有受傷，後來丙○○
    走開，我職責是撥電話報警，後來丙○○的情形我不清楚，己○○就由代表送醫
    」等語；證人即臺北縣三重市公所清潔隊隊長吳宗慶證稱：「當時我低頭看資料
    ，待我抬頭看到己○○和丙○○在打架，看到己○○頭部流血，丙○○我就沒看
    到他流血，其他的代表有上前勸架，沒有看到有代表加入打架行列，後來丙○○
    和己○○被拉開，丙○○下來二樓，己○○被送醫，他們之前被拉到會議廳後面
    又打了一陣子，他們其他代表過去勸架拉開，我離會議室有一段距離，所以其他
    代表應是勸架，從開始被打到拉開不到十分鐘」等語，是由證人上開供述可知，
    二人於己○○座位旁及議場後方記者席確有發生肢體接觸之情。
(三)又被告己○○與告訴人丙○○於己○○座位旁發生衝突，亦據證人前開證述，僅
    見其他代表上前勸架，並無看見代表加入打架行列等語，公訴人雖以證人王東順
    、聶昭文、吳宗慶前開有關未看見被告乙○○、辛○○、癸○○三人動手毆打被
    告丙○○之證詞，衡情顯係受制於代表會之代表有監督及預算審核市公所之權限
    壓力下，不得已而迴護被告乙○○、辛○○、癸○○之虛詞，不足採信云云，惟
    查上開證人均為三重市公所之公務人員，雖有接受市代會代表監督、質詢、審核
    預算之義務，惟渠等與市代表彼此間並無好惡、仇隙，衡情應無迴護或偏頗何方
    市代表之必要，況且公訴人亦未舉出任何實證足認其等受制於被告乙○○、辛○○、癸○○之壓力，而為虛偽陳詞，更甚者，苟依公訴人上開推論，證人王東順
    於偵查中猶證稱：看丙○○拿不知何物打己○○，證人聶昭文於偵查中證稱：丙○○走到後面就揍己○○二、三下等語，直言告訴人丙○○有為前開傷害行為，
    衡情苟其等因受制於代表會之權限而懼於為真實陳述云云，則丙○○、乙○○、
    辛○○、癸○○俱為三重市代會代表，該等證人豈有一方面受制於代表會之權限
    ，而為有利於被告乙○○、辛○○、癸○○迴護之詞，另一方面又不受制於同為
    市代表，亦有相同權限之告訴人丙○○，而為不利於其之證詞，難道渠等就無懼
    於代表丙○○於嗣後之審議過程中挾怨報復？則公訴人上開推論，顯然矛盾，證
    人所證應與事實相符。
(四)再就告訴人丙○○指訴被告己○○、乙○○、辛○○、癸○○共同圍毆伊成傷所
    提出之臺北市立陽明醫院診斷證明書二紙，以為證明，依上開診斷證明書之記載
    ，其中一紙證明書之內容為：「開立時間：八十九年十一月二十日，診斷書字號
    ：八九診字第二一六八號，原因：自訴被毆，診斷結果：左前額血腫三乘以三公
    分、左臉瘀傷二乘以二公分、右前臂擦傷二乘以二公分併瘀傷四乘四公分、右腕
    瘀傷三乘以三公分，症狀、徵候、經過：病人於八十九年十一月二十日至本院門
    診驗傷，訴頭暈、背痛、多處瘀傷，醫囑：門診追蹤」，另一紙證明書之內容則
    為：「開立時間：八十九年十一月二十二日，診斷書字號：八九診字第二一六九
    號，原因：胸部、左大腿、小腿挫傷，診斷結果：右側胸三乘以三公分瘀腫、左
    側胸三乘以二公分瘀腫、左大腿二乘以一公分瘀腫、左小腿五乘五公分瘀腫，醫
    囑：病人於八十九年十一月二十二日來院門診診療」（以上參見八十九年度他字
    第三三七０號偵查卷第四十五頁、第四十六頁），詳觀上開二紙證明書內容，告
    訴人丙○○先後於八十九年十一月二十日、十一月二十二日赴院診治，衡諸常情
    ，苟上開傷勢依告訴人丙○○所述係被告己○○等人於本次衝突所造成，則告訴
    人丙○○於案發後既隨即赴院診治，於第一次診療時，焉有不同時告知醫師檢查
    其胸部、下肢之傷勢，何以經醫師診治結果告訴人丙○○所受之各處傷害，竟未
    記載其胸部、左大腿、小腿亦受有挫傷？又時隔二日，告訴人丙○○再赴醫院診
    療，始出現上開傷勢，則第二次驗傷診斷書所載之該傷勢是否即為本次衝突中被
    告己○○等人所造成，顯令人質疑該診斷證明書之真實；更何況苟告訴人丙○○
    與被告己○○本件衝突係二人互毆云云，則告訴人丙○○亦為遭毆擊之被害人，
    尤以三重市市民代表會市之民意殿堂發生暴力衝突事件，當日晚間新聞媒體及翌
    日之平面媒體均大幅報導，衡諸常情，苟告訴人丙○○於此次衝突中亦受有傷害
    ，則於被告己○○向外界指責告訴人丙○○使用不當之暴力行為時，何以均未見
    其出面澄清，以正視聽，迄三日後，始出面並持具傷單，反指係與被告己○○互
    毆，並遭其他代表圍毆？則該第二紙驗傷診斷書所載之傷勢顯難憑採。
(五)是依告訴人丙○○所提出之八十九年十一月二十日之該紙診斷證明書之記載，其
    受有「左前額血腫三乘以三公分、左臉瘀傷二乘以二公分、右前臂擦傷二乘以二
    公分併瘀傷四乘四公分、右腕瘀傷三乘以三公分」之傷害，按瘀腫擦傷係一般常
    見之輕勢傷勢，其造成之原因甚多，依常情推斷，於相互推擠碰撞之情狀下，極
    易造成如此之傷勢，依證人前開供述，被告己○○於遭丙○○毆擊後，曾起身反
    抗，與丙○○互毆，則在場之人士見狀，為維持議場之秩序及代表同仁間之和諧
    ，自無視而不見之理，故二人於衝突間，被告乙○○、辛○○、癸○○為阻止渠
    二人互相傷害，與其他代表上開幫忙，於眾人相互推擠間，致造成告訴人丙○○
    之手腕瘀傷、前臂擦傷之傷勢，衡情並非全然不可能，依此已難認被告乙○○、
    辛○○、癸○○在二人第一次衝突時有與被告己○○共同圍毆之傷害犯行。此外
    ，告訴人丙○○除其手腕、前臂之傷勢，其另受有左前額、左臉瘀傷，質之被告
    己○○亦供承：伊遭到丙○○突然攻擊受傷後，本能地撥開丙○○之攻擊等語，
    按刑法第二十三條前段所定之正當防衛之違法阻卻事由，係以行為人對於現在不
    法之侵害，本乎防衛自己或他人之權利意思，在客觀上有時間之急迫性，並實施
    反擊予以排除侵害之必要性，且其因而所受法益之被害，亦符合相當性之情形，
    予以實施防衛行為（反擊）者，始足認係正當防衛；又按互毆不得主張正當防衛
    ，乃以彼此均有傷人之故意，而下手先後又無從證明者為限，如果一方初無傷人
    故意，防衛情形復極明顯，仍得以正當防衛論；再按彼此互毆，又必以一方初無
    傷人之行為，因排除對方不法之侵害而加以還擊，始得以正當防衛論，最高法院
    著有九年上字第七十一號判例、三十年上字第一０四０號判例要旨參照。故就本
    案衝突發生之經過加以研判，告訴人丙○○係於被告己○○質詢發言時，事先預
    謀，於被告己○○未及預警之情形下，手持鑰匙毆擊己○○頭部成傷，已如前述
    ，顯然告訴人丙○○係先行下手之一方，則被告己○○面對此突如其來之攻擊，
    基於本能反應出手抵擋，尤以告訴人丙○○尚手持異物予以加害，自屬現時之不
    法侵害，被告己○○為避免遭受更重大之傷害，起身予以抵抗，乃實施正當防衛
    之必要行為，公訴人所認被告己○○於倒地後再起身與丙○○發生拉扯、毆打，
    非基於正當防衛之意思排除侵害，顯然所認有誤，被告己○○辯稱：伊係正當防
    衛等語，應堪採信。則上開左前額、左臉瘀傷之傷勢應係被告己○○於實施正當
    防衛時所造成無訛，而被告己○○所為之防衛行為亦為排除丙○○對其所犯之不
    法侵害，自無所謂傷害之可言。
(六)嗣雙方於己○○座位旁發生衝突，其後經在場人士勸離後，於離開議場前，二人
    復於走道間，告訴人丙○○手持煙灰缸、被告己○○手持茶杯互擲等情，業據渠
    等一致供述在卷，其後雙方再度於議場後之記者席位發生衝突，雖二人均互指對
    方先持物丟擲，引發衝突云云，且被告己○○辯稱：伊怕丙○○打到伊，就向後
    跑，再轉頭看時，就看到丙○○倒在記者席的通道上云云，否認與告訴人丙○○
    在記者席處發生衝突，惟查二人確於議場後方記者席處再度發生衝突等情，業據
    證人王東順、聶昭文、吳宗慶、代表吳卿祥等人供述在卷，且依偵查卷附之自由
    時報等平面媒體亦有拍攝二人於議場後方記者席之拉扯狀況，此節亦據證人中華
    日報記者戊○○於審理中證稱：「伊看到發生衝突後就立刻上前拍照，．．，（
    問：二人之後如何停止？）兩位代表被拉到後面，有把他們拉開，因為之間在己○○的位置旁邊發生衝突後，有人把他們拉開，在議場後方的現場是代表們把他
    們拉開的情形，（問：己○○、丙○○是如何離開己○○的座位？）己○○是他
    的旁邊走到離開的，丙○○是從另一走道走到後面，走到後面之後他們還有陸續
    在叫罵，（問：是否有看到誰丟茶杯？誰丟煙灰缸？）我並不清楚，我只知道他
    們都有互丟東，（問：為何照片中看似他們在議場後方有發生衝突？）只是有拉
    扯，並沒有打架等語，是被告己○○辯以：在記者席時並無與丙○○接觸云云，
    顯非事實，及告訴人丙○○復指稱：渠等在議場後追打，渠四人將伊打倒在地，
    使伊倒在議場後面之記者席云云，亦乏有據，雙方均未就事實加以陳述，所稱均
    不足採。惟依證人所述，縱然渠二人於議場後方再起衝突，亦僅發生拉扯，而無
    何傷害情事。
(七)至證人即市民代表子○○、庚○○於偵查中雖到庭證述目睹被告己○○、辛○○
    、乙○○、癸○○共同傷害告訴人丙○○之經過，證人子○○證稱：「當天位置
    我在己○○後面，丙○○就走過來講一句話，他們就打起來，且丙○○出拳毆打
    起來，己○○也有還手，他們打起來，我過去把他二人拉開，我站在他們中間，
    己○○跟我講說你走開，不然連你都有事，後來他們再打起來，我當時看到乙○○過來勸架，但用手及腳打丙○○，所以我沒有看到癸○○，當時我不敢勸架，
    丙○○脫困從另一排出去，己○○向丙○○丟了一個茶杯，丙○○拿煙灰缸就丟
    己○○，然後他們在會議廳後面又打起來，我有看到乙○○、辛○○是我認識，
    其他四、五人中、主席當時過來解圍，主席叫我趕快去解圍，他們手在勸架腳在
    打，從頭至尾我都沒看到癸○○，當時在會議廳，己○○拉丙○○的腳，此中國
    時報有刊登，乙○○及辛○○用腳踢丙○○、我幫忙解圍後，丙○○走了，我的
    衣服都是血，轉頭看到己○○頭部都是血，我趕快幫他們拿衛生紙止血，等了五
    分鐘救護車沒來，己○○就步行到醫院就醫」云云；證人庚○○證稱：「我是十
    三號，己○○是十二號，因我們中間隔走道，他發言完後，丙○○走過來就作人
    身攻擊，後來他們就打起來，隨即子○○代表要勸架，後來辛○○及乙○○也加
    入打丙○○，子○○勸架，主席也過來勸架，後來大家圍過來，因場面混亂我也
    沒有看到癸○○，因他手也在動，我不敢確定有無打，因乙○○、辛○○在我身
    旁，所以我看得很清楚，子○○及主席也來勸架，他們就叫他們不要理，否則連
    他們也有事，後來不知何人也用手打主席臉上揮一拳，丙○○脫困後往後方走，
    己○○就拿一個鋼杯丟向丙○○，丙○○也有丟，後來他們這些人又到議事廳後
    面打，癸○○、己○○、辛○○、乙○○、丙○○他們一起打，場面混亂，丙○○被打到地上很久沒起來，後來就跟子○○代表說的一樣」云云，渠二人所為之
    證述，就本件衝突之起始，核與告訴人丙○○所述相符，惟證人子○○、庚○○
    前開所言，是否屬實，迨本院九十年六月五日赴市代會履勘，於議會現場就告訴
    人丙○○與各市代表為隔離訊問結果，發現證人子○○、庚○○與丙○○彼此間
    之供詞，有如下附和、迴護及矛盾之處：
１、本件衝突之起因部分：本件衝突之發動乃丙○○未及預警，即先行出手毆打己○○乙節，迭如前述，嗣經本院質之證人子○○、庚○○本件衝突發生之過程，渠
    二人描述之經過與前開偵查中所述略同，就有關衝突之起因部分，均證述：丙○○有向己○○講一句話後，他們就打起來了等語，惟此情業經本院於前述理由壹
    （四）部份查明，尚無法自何客觀事實足資證明被告己○○係經告訴人丙○○勸
    告未果後，二人始發生互毆之情，既然在場之人俱無一人見聞告訴人丙○○曾為
    勸告己○○之舉動，則渠等上開證詞，顯然為附和告訴人丙○○之詞。
２、被告己○○所受傷勢部分：被告己○○遭突襲後，其頭部即有血流如注之傷害，
    亦如前述，嗣經本院訊以告訴人丙○○，其與己○○發生衝突過程中，有無看到
    己○○流血？其答稱：是在後面記者席才看到的，可能是伊鑰匙造成的等語，再
    訊以證人子○○，是否有看到兩人的傷勢？其答稱：在他們在後面記者席打完後
    有看到己○○額頭上有流血等語，再訊以：在己○○坐位旁爭吵時有否看到誰流
    血？）沒有等語，又訊以證人庚○○，當時是否有看到誰有傷勢？其答稱：是在
    議場後面記者席打完後，才發現己○○有流血，才急著要叫救護車等語，再訊以
    ：在你坐位旁發生爭吵時是否有發現己○○有流血？其答稱：沒有看到他有流血
    等語，再訊以：是否有全程看到他們發生的經過？其答稱：是的。我都沒有離開
    坐位等語，按告訴人丙○○與證人子○○、庚○○三人均一致供述，丙○○與己○○在其座位旁首先發生衝突時，均未見己○○頭部有何異狀，係其後至記者席
    時二人衝突平息後，始發現己○○頭部受傷流血云云，惟渠三人所供，核與前開
    在場目擊之證人所述，顯然有別，前開證人均稱：丙○○持不明物體突襲己○○
    後，即見己○○頭部血流如注等語，則對此顯而易見之傷害，告訴人與證人俱在
    同一議場參與市代會開會，不論渠等所司職務為市代表，抑或接受質詢之官員，
    或現場採訪之記者，均目睹事件之發生，且見被告己○○頭部流血受傷，竟渠三
    人之供述，與證人所言差異如此之大，對於己○○之傷勢竟視而不見，此亦可窺
    見該二人上開所言乃迴護告訴人丙○○之詞。
３、告訴人丙○○指訴被告乙○○、辛○○共同傷害部分：此部分訊據告訴人丙○○
    指稱：我們兩人都是站著打架，一開始打時，乙○○、辛○○就立刻從坐位過來
    ，從後面打我云云，訊以被告乙○○則辯稱：伊看到己○○有流血倒在坐位旁，
    丙○○也在旁，因為旁邊有很多人，我沒有注意怎麼打的，我就過去幫忙拉開，
    我是拉丙○○，至於拉何部位我不記得等語，被告辛○○辯稱：當時我先聽到聲
    音就看到己○○倒在坐位旁，有流血，其他代表就過去幫忙，我也從議場前繞過
    去接開丙○○，我是拉丙○○背後外套等語，故除被告乙○○稱其不復記憶拉扯
    丙○○之部位外，依告訴人丙○○之指訴與辛○○之供述可知，當時被告辛○○
    係站立於丙○○背後之位置無誤，再經本院訊以證人子○○，其證稱：我有看到
    兩個人，一位是乙○○；另一位是辛○○與己○○一起打丙○○，（問：兩人站
的位置為何？打丙○○何處？）丙○○靠在庚○○代表坐位旁，辛○○及乙○○
    走過來，打丙○○的腰側。（問：有無打丙○○背部？）沒有，因為丙○○靠著
    庚○○桌子，他們沒法打到背部等語，則告訴人丙○○與證人子○○所供就被告
    乙○○、辛○○出手毆擊其成傷之位置，未見一致，再經本院訊以：為何在偵查
    中說乙○○、辛○○用腳踢丙○○？其答稱：沒有，應該是我記錯了，我只有在
    己○○坐位旁看到乙○○、辛○○用手偷襲丙○○等語，是證人子○○就告訴人
    丙○○遭毆擊之處為背部，抑或腰側，其攻擊方式係徒手毆打，抑或以腳踢打，
    核均告訴人所述相左，已見渠供詞矛盾之處；又證人庚○○則證稱：「我有看到
    江代表、陳代表從後面打丙○○的身體，顏代表有來幫忙拉開，主席有說不要打
    了」等語，所述雖與告訴人丙○○所稱乙○○、辛○○係自背後毆打伊云云相符
    ，惟觀之告訴人所提出之二紙診斷證明書中均無一處係屬背部傷勢，則其等所稱
    觀見渠二人聯手毆打丙○○之情節，與丙○○所提出之診斷證明書傷勢無一吻合
    ；則渠等所證，被告乙○○與辛○○聯手毆打丙○○乙詞，顯難令人採信。
４、告訴人丙○○指訴被告癸○○共同傷害部分：此部分訊據告訴人丙○○於偵查中
    先泛指：「伊與己○○在互毆過程，其他三位被告就過來打伊」，迄於本院審理
    中又改稱：「一開始打時，乙○○、辛○○就立刻從後面打我，後來被告癸○○
    係與己○○、乙○○、辛○○共同從己○○旁的走道追來，在議場後面繼續打我
    」云云，則究竟被告癸○○係於丙○○與己○○發生衝突時，即加入毆擊，抑或
    再次衝突時，被告癸○○始借勸架之名而與被告乙○○、辛○○行傷害之實，告
    訴人尚無一致之供述，已有瑕疵；另證人子○○證：「從頭至尾我都沒看到癸○○」，證人庚○○則證稱：「因當時場面混亂我也沒有看到癸○○，因他手也在
    動，我不敢確定有無打」等語，則此部分除告訴人丙○○上開有瑕疵之單一指訴
    外，尚無其他證據足以佐證。
    是證人子○○與庚○○上開不利於被告己○○、乙○○、辛○○、癸○○之證言
    ，經本院調查結果，與告訴人丙○○及其餘證人有如上之附和、矛盾、相左之處
    ，則所證尚無從得以推論所證與事實相符，則渠等所言，自難採認。
(八)綜上所述，除被告己○○所自承於遭丙○○現時侵害時為抵抗之行為，有可能肇
    致丙○○成傷外，惟此部分亦因屬實施正當防衛行為而阻卻違法，其餘告訴人丙○○對於被告己○○、乙○○、辛○○、癸○○之指訴，舉凡有上開諸多可疑之
    處，暨其所提出之二紙診斷證明書所載之傷勢亦均無一重覆，尤以第二紙診斷證
    明書係於事發後二日始再行診斷，其真實性令人質疑，而證人子○○、庚○○之
    證言亦有上開瑕疵，各該證言亦無從採為被告己○○、乙○○、辛○○、癸○○
    共同傷害之直接證據，是上開認定尚有對於被告己○○等人較為有利之存疑，此
    外復查無其他積極證據足認被告己○○、乙○○、辛○○、癸○○有何公訴人所
    指之傷害犯行，茲既不能證明其等犯罪，爰依法諭知渠等無罪之判決。
據上論斷，應依刑事訴訟法第二百九十九條第一項前段、第三百零一條第一項，刑法
第一百三十五條第一項、第二百七十七條第一項、第五十五條、第三十八條第一項第
二款、第四十一條第一項前段，罰金罰鍰提高標準條例第一條前段、第二條，判決如
主文。
本案經檢察官楊仲農到庭執行職務
中      華      民      國    九十一    年      三      月     十五     日
                                      臺灣板橋地方法院刑事第六庭
                                          法  官  徐   蘭   萍
右正本證明與原本無異。
如不服本判決，應於判決送達後十日內，向本院提出上訴狀。
                                          書記官  莊   川   億
中      華      民      國    九十一    年      三      月     十五     日
